臺灣新北地方法院民事裁定
110年度消債職聲免字第127號
聲  請  人  蔡顯明

代  理  人  吳鏡瑜律師
相  對  人  萬榮行銷股份有限公司

法定代理人  許勝發
相  對  人  元大國際資產管理股份有限公司


法定代理人  宋耀明
代  理  人  唐曉雯
相  對  人  華南商業銀行股份有限公司

法定代理人  張振芳
代  理  人  陳仲偉
相  對  人  上海商業儲蓄銀行股份有限公司


法定代理人  林志宏
代  理  人  曹𦓻峸
相  對  人  元大商業銀行股份有限公司


法定代理人  翁健  
代  理  人  黃勝豐
相  對  人  凱基商業銀行股份有限公司



法定代理人  魏寶生


相  對  人  滙誠第一資產管理股份有限公司

法定代理人  莊仲沼


上列債務人因消費者債務清理之清算事件，前經本院裁定終結清
算程序確定，今裁定如下：
    主  文
聲請人蔡顯明不免責。
    理  由
一、本件聲請人前經本院以109年度消債清字第106號裁定自民國
    109年9月17日開始清算程序，且由本院司法事務官以109年
    度司執消債清字第123號進行清算程序，並已製作分配表並
    分配完結，而於110年5月24日裁定終結清算程序確定等情，
    業據本院調取上開債務清理事件相關卷宗核閱屬實。依消費
    者債務清理條例（下稱消債條例）第132條規定，本院即應
    為聲請人是否免責之審理。
二、聲請人及債權人的意見
（一）聲請人平均每月薪資為新臺幣（下同）2萬9408元，且每
      月領有身心障礙補助5065元、租金補助4400元。聲請人尚
      須扶養配偶，每月扶養支出以1萬8720元計算。
（二）上海商業儲蓄銀行：債權人於清算程序僅分得972元，不
      同意免責。
（三）元大商業銀行：債權人未受償，不同意免責。
（四）華南商業銀行、滙誠第一資產管理股份有限公司、凱基銀
      行、元大國際資產管理股份有限公司、華南商業銀行：不
      同意免責，請查明有無消債條例第133條、134條應為不免
      責之情形。
三、本院的判斷
（一）法院裁定開始清算程序後，債務人有薪資、執行業務所得
      或其他固定收入，扣除自己及依法應受其扶養者所必要生
      活費用之數額後仍有餘額，而普通債權人之分配總額低於
      債務人聲請清算前2年間，可處分所得扣除自己及依法應
      受其扶養者所必要生活費用之數額者，法院應為不免責之
      裁定，消債條例第133條定有明文。從而，審認本件聲請
      人是否有消債條例第133條所定不應予免責之事由，即應
      符合「於清算程序開始後，債務人有薪資、執行業務所得
      或其他固定收入，扣除自己及依法應受其扶養者所必要生
      活費用之數額後仍有餘額」及「普通債權人之分配總額低
      於債務人聲請清算前2年間，可處分所得扣除自己及依法
      應受其扶養者所必要生活費用之數額」此兩要件。
（二）聲請人自109年9月17日本院裁定開始清算程序後，每月領
      有薪資，平均為3萬1209元乙節（計算式：〔3萬3975＋3萬6
      400＋3萬0600＋3萬5120＋3萬5580＋3萬1440＋3萬7780＋3萬478
      0＋2萬9288＋3萬0632＋2萬8855＋2萬8855〕÷12＝3萬1209，小
      數點以下四捨五入；自109年10月計算至110年9月），有
      聲請人之郵政存簿儲金簿封面及內頁影本、華南銀行蘆洲
      分行存摺可憑（消債職聲免卷第89至111、115至119頁）
      。聲請人每月另領有身心障礙生活補助5065元、身心障礙
      租金補助4400元及老年年金1274元等情，有新北市政府新
      北社障字第1102135328號函、勞動部勞工保險局補普老字
      第11060163010號函可證（消債職聲免卷第79至81、127至
      129頁）。故聲請人自本院裁定開始清算程序後，每月固
      定收入為4萬1948元（計算式：3萬1209＋5065＋4400＋1274＝
      4萬1948）。關於聲請人之支出，依消債條例第64條之2規
      定以110年每月1萬8720元計算。聲請人主張其需扶養配偶
      ，支出以1萬8720元計算等語，惟聲請人及其配偶育有2名
      已成年子女，有戶籍謄本可證（消債清卷第83頁），是其
      配偶扶養義務人共有3人，聲請人需負擔之扶養費數額應
      為6240元（計算式：1萬8720÷3＝6240）。從而，聲請人之
      必要支出數額為2萬4960元（計算式：1萬8720＋6240＝2萬4
      960），其自本院裁定開始清算程序後之固定收入扣除必
      要支出，尚有餘額。
（三）聲請人係於107年12月28日向本院聲請更生，有本院板橋
      院區收狀戳章可證（更生卷第15頁），嗣轉為清算，依消
      債條例第78條第1項規定，以更生之聲請視為清算之聲請
      ，故本件聲請人聲請清算前2年即為105年12月28日至107
      年12月27日。而聲請人106、107年所得為38萬3510元、36
      萬8625元乙節，有其106年、107年綜合所得稅各類所得資
      料清單可證（消債更卷第53頁、司執消債清卷第24頁）。
      另聲請人每月領有身障補助4872元及租金補助4400元，亦
      有郵政存簿儲金簿可證（更生卷第57至79頁），是聲請人
      聲請清算前2年之可處分所得合計為97萬4663元（計算式
      ：38萬3510＋36萬8625＋〔4872＋4400〕×24＝97萬4663）；必
      要支出為53萬9232元（106年每月1萬6440元＋5480元，107
      年每月1萬7262元＋5754元；2萬1920元×12＋2萬3016元×12＝
      53萬9232元），故其聲請清算前2年可處分所得扣除必要
      支出後尚有43萬5431元之餘額（計算式：97萬4663－53萬9
      232＝43萬5431）。而聲請人之債權人於清算程序受分配總
      額為2萬7450元乙節，有本院110年3月16日製作之清算事
      件金額分配表可證（司執消債清卷第143頁），低於聲請
      人聲請清算前2年間可處分所得扣除自己及依法應受其扶
      養者所必要生活費用之數額。足認升起人符合消債條例第
      133條規定之要件，而有該條所定之不免責事由。
（四）債權人固請求本院調查聲請人有無消債條例第134條所定
      各款事由。惟消債條例關於清算程序係以免責主義為原則
      ，不免責為例外，倘債權人主張債務人有消費者債務清理
      條例第134條各款所定不免責之情事，自應由債權人就債
      務人有合於上開各款要件之事實，舉證以實其說。本件債
      權人既未具體指明調查方法或提出相當事證，自難認聲請
      人有何消債條例第134條各款所定情事。
四、綜上所述，聲請人有消債條例第133條所定不應免責事由，
    復未經普通債權人全體同意其免責，依前揭規定，應不免責
    ，爰裁定如主文。另聲請人因有消債條例第133條所定情形
    而受不免責之裁定，倘經確定並繼續清償達該條規定之數額
    （即聲請清算前2年間可處分所得扣除必要生活費用之餘額4
    3萬5431元），且各普通債權人受償額均達其應受分配額時
    ，尚得再依消債條例第141條規定聲請裁定免責。此外，法
    院為不免責之裁定確定後，聲請人繼續清償債務，而各普通
    債權人受償額均達其債權額百分之20以上者，亦得依消債條
    例第142條規定，再聲請裁定免責，附此敘明（聲請人依各
    該規定應清償之數額詳附表所示）。　　　
中　　華　　民　　國　 111  　年　　4　　月　　 27　　日
                  民事第四庭   法　官　林琮欽
上為正本係照原本作成
如不服本裁定，應於裁定送達後10日內，以書狀向本院提出抗告
，並繳納抗告費新臺幣1000元
中　　華　　民　　國　　111 　年　　4 　　月　　28　　日
                                書記官　陳威同
附表
幣別：新臺幣（元）       編號 債權人 (均簡稱) 債權總額 公告債權比例 於清算執行程序中已受償金額 聲請人依消債條例第133條規定所應清償之最低數額（即43萬5431×公告債權比例） 消債條例第142條所定債權額20％  1 萬榮公司 97萬3937 20.17％ 5538 8萬7826 19萬4787  2 元大公司 274萬3829 56.84％ 1萬5602 24萬7499 54萬8766  3 華南銀行 22萬6478 4.69％ 1288 2萬0422 4萬5296  4 上海商銀 17萬0885 3.54％ 972 1萬5414 3萬4177  5 元大銀行 47萬8524 9.91％ 2721 4萬3151 9萬5705  6 凱基銀行 22萬1201 4.58％ 1258 1萬9943 4萬4240  7 滙誠公司 1萬2722 0.26％ 71 914 2544 備註： 一、本附表公告債權比例欄、債權總額欄及受償金額欄所示數額，係依本院109年度司執消債清字第123號清算執行事件109年11月2日公告之債權表及110年3月16日公告之分配表為據。 二、本院109年度司執消債清字第123號清算事件109年11月2日公告之債權表所示劣後債權，依消債條例第29條、消債條例施行細則第39條規定，不計入債權總額。 三、計算方式元以下均四捨五入。